臺灣臺南地方法院民事判決　九十二年訴字第一八六八號
　　原　　　告　　戊○○
　　　　　　　　　丁○○
　　　　　　　　　辛○○○
　　　　　　　　　丙○○
　　　　　　　　　甲○○
　　　　　　　　　乙○○
　　共　　　同
　　訴訟代理人　　庚○○
　　被　　　告　　壬○○
　　訴訟代理人　　己○○
右當事人間，請求損害賠償事件，本判決如左：
    主    文
被告應給付原告戊○○新台幣貳拾肆萬伍仟伍佰壹拾伍元，給付原告丁○○、辛○○○、丙○○、甲○○、毛金鍛各新台幣壹萬陸仟陸佰陸拾柒元。及各自民國九十二年
五月日十日起至清償日止，按年息百分之五計算之利息。
原告其餘之訴駁回。
訴訟費用，由被告負擔十分之三；餘由原告負擔。
本判決第一項得假執行。但被告如於假執行程序實施前以新台幣貳拾肆萬伍仟伍佰壹
拾伍元為原告戊○○預供擔保；以新台幣壹萬陸仟陸佰陸拾柒元各為原告丁○○、辛○○○、丙○○、甲○○預供擔保後，得免為假執行。
原告其餘假執行之聲請駁回。
    事    實
甲、原告方面：
一、聲明：求為判決：被告應給付原告戊○○新台幣（下同）壹佰壹拾伍萬柒仟柒佰
    元，給付原告丁○○、辛○○○、丙○○、甲○○、毛金鍛各柒拾萬元，及均自
    訴狀繕本送達被告之翌日起至清償日止，按年息百分之五計算之利息，並願供擔
    保以代釋明，請求宣告假執行。
二、陳述：
（一）被告於民國（下同）九十二年三月十六日，騎機車在台南市○○路○段與右前
      側編號西濱高幹二五二號電桿前產業道路交岔路口時，不慎撞及原告之母騎自
      行車之毛蔡環，毛蔡環因而人車倒地，因顱內出血當場死亡，案經刑事法院判
      處被告罪刑確定。
（二）毛蔡環因被告之過失致死，原告等均係其子、女為法定繼承人，因而受有下列
      損害：
    (1)原告戊○○因毛蔡環死亡而支出喪葬費四十五萬七千七百元。又因母親突然猝
      死，受喪母之痛，精神痛苦不堪，請求精神慰藉金七十萬元，兩項合計一百十
      五萬七千七百元。
    (2)原告丁○○、辛○○○、丙○○、甲○○、毛金鍛均因突遭喪母之痛，精神痛
　    苦不堪，爰各請求被告賠償神慰藉七十萬元。
    (3)承認車禍發生時，各有一半過失責任。
    (4)毛蔡環死亡後原告已領得保險給付一百四十萬元。
（三）提出收據、統一發票、估價單、慈雲寶塔預約訂單等件為證。
乙、被告方面：
一、聲明：求為判決駁回原告之訴。
二、陳述略以：承認原告母親死亡係因被告駕駛機車不慎發生碰撞所致，惟雙方各有
    一半過失，原告請求賠償之金額過高，且被告經濟能力甚差，無力賠償云云。
丙、本院依職權調閱九十二年度交訴字第九０號刑事案件全部卷宗參辦。
    理由
一、本件原告主張：被告於民國九十二年三月十六日，騎機車在台南市○○路○段與
    右前側編號西濱高幹二五二號電桿前產業路交岔路口時，不慎撞及原告之母騎自
    行車之毛蔡環，毛蔡環因而人車倒地，因顱內出血當場死亡等事實，業經刑事法
    院判處被告罪刑確定，且雙方各有一半過失責任，為兩造所不爭執，並經本院調
    閱九十二年度交訴字第九０號刑事案全卷審核無訛，自堪認為真實。
二、查原告均係死者毛蔡環之子、女即法定繼承人，有戶籍謄本在卷可稽，是其依據
    侵權行為之法則，請求被告賠償其支出之喪葬費及精神慰藉金，依法自屬有據，
    茲應審究者，厥為賠償之額度耳。分述如左：
    (1)喪葬費：依原告戊○○所提出之收據、統一發票、估價單、慈雲寶塔預約訂單
      等件觀之，均為辦理毛蔡環喪事所必需。
    (2)原告請求被告賠償其精神慰藉金每人七十萬元，顯屬過高，本院斟酌兩造之身
      分、地位、經濟能力諸因素，認以每人給付五十萬元為適當。
    (3)本件車禍發生後，原告自承已由保險公司領得理賠金一百四十萬元部分，應予
      扣除。
    (4)本件車禍之所以發生，被告及被害人雙方均有過失，過失比例為五比五，乃為
      兩造所不爭之事實，依過失相抵法則，本件原告等因其母親毛蔡環死亡，得主
      張之損害賠償金額共計為喪葬費四十五萬七千七百元，原告每人精神慰撫金各
      五十萬元，合計得主張之損害賠償金額為三百四十五萬七千七百元，被告主張
      過失相抵，過失比例既各為二分之一，則原告上揭得主張之損害金額應減半而
      為一百七十二萬八千八百五十元，扣除原告業已領受汽車第三人強制責任保險
      理賠金一百四十萬元後，本件原告等人得對被告請求之金額共計為三十二萬八
      千八百五十元。此數額中，應先扣除由原告戊○○所支出之喪葬費用之半數即
      二十二萬八千八百五十元，餘十萬元始由原告六人均分，亦即每人可得主張之
      金額為一萬六千六百六十七元（因元以下四捨五入結果，則原告戊○○此部分
      之金額僅餘一萬六千六百六十五元）。
　　(5)則被告應給付原告戊○○二十四萬五千五百十五元。給付原告丁○○、辛○○○、丙○○、甲○○、毛金鍛各一萬六千六百六十七元。
    (6)綜上所述，原告之被繼承人毛蔡環因被告駕車之過失行為而往生，原告係其子
      、女，其精神上所受痛苦不言而喻，是其請求被告賠償喪葬費及精神慰藉金，
      於法尚無不合，根據上述計算結果，被告應給付原告戊○○二十四萬五千五百
      十五元，給付原告丁○○、辛○○○、丙○○、甲○○、毛金鍛各一萬六千六
      百六十七元，及均自附帶民訴起訴狀繕本送達之翌日即九十二年五月十日起至
      清償日止，按年息百分之五計算之法定遲延利息，原告之訴於此範圍為有理由
      ，應予准許，逾此部分，於法無據，應予駁回。
三、原告陳明願供擔保，聲請宣告假執行，經核其勝訴部份，所命被告給付之金額未
    逾五十萬，應依職權宣告假執行，但被告如於假執行程序實施前以貳拾肆萬伍仟
    伍佰壹拾伍元為原告戊○○預供擔保；以壹萬陸仟陸佰陸拾柒元各為原告丁○○
    、辛○○○、丙○○、甲○○預供擔保後，得免為假執行；原告其餘假執行之聲
    請，因訴之駁回而失所依附，不予准許。
四、結論：本件原告之訴，為一部有理由，一部無理由，並依民事訴訟法第七十九條
    、第八十五條第一項前段、第三百八十九條第一項第五款、第三百九十二條第二
    項，判決如主文。
中　　　華　　　民　　　國　　九十三　　年　　　五　　　月　　　四　　　日
                                臺灣臺南地法院民事第三庭
~B法　　　官　王立村
右正本係照原本作成
如對本判決上訴，須於判決送達後廿日內向本院提出上訴狀
中　　　華　　　民　　　國　　九十三　　年　　　五　　　月　　　四　　　日
~B法院書記官　陳淑貞
